臺灣高等法院臺中分院刑事判決　　　　　　　　　　　九十三年度軍上字第二號
　　上　訴　人
　　即　被　告　甲○○
右上訴人因違反職役職責案件，不服國防部高等軍事法院高雄分院九十三年高判字第
一四八號，中華民國九十三年十月十八日第二審判決（起訴案號：國防部南部地方軍
事法院檢察署九十三年平訴（二）字第二六○號、第一審判決案號：國防部南部地方
軍事法院九十三年和判字第三四四號），提起上訴，本院判決如左：
    主      文
上訴駁回。
    事實及理由
一、按軍事審判法第一百八十一條第五項規定：「被告不服高等軍事法院宣告有期徒
    刑之上訴判決者，得以判決違背法令為理由，向高等法院提起上訴。」；又第三
    審法院認為上訴無理由者，應以判決駁回之，刑事訴訟法第三百九十六條第一項
    亦定有明文。
二、本件原判決認定：上訴人即被告甲○○（以下稱被告）係陸軍裝步第三七三旅戰
    車第一營第二連二兵（民國九十三年四月六日入伍，義務役），入伍後，於九十
    三年五月二十一日十八時左右，自臺灣臺中駐地休假離營，應於同年月二十三日
    二十一時前返營銷假，屆時竟以不堪三千公尺徒手跑步及引體向上等部隊體能訓
    練要求之負荷，不適應部隊生活為由，意圖長期脫免職役而逾假未歸，離去職役
    在外，匿居臺中地區，迄九十三年六月三十日八時左右，始自行向鳳山憲兵隊投
    案等情，業據被告於軍事審判程序偵審中迭次坦承不諱，核與鳳山憲兵隊九十三
    年六月三十日（九三）憲家字第○九三○○○Ｏ六三六號解送人犯報告書所附被
    告詢問筆錄記載情形相符，而被告逾假未歸、離去職役逃亡在外期間並未與單位
    聯繫等情節，並經證人即該管輔導長歐璟鴻中尉到庭結證屬實，且有被告請（休
    ）假報告暨物品攜出證明單影本一紙附卷可資佐證。又被告逃亡後，亦經國防部
    中部地方軍事法院檢察署於九十三年六月一日以審實字第○九三○○○三二五五
    號通緝書發布通緝在案，有通緝書影本一份在卷可稽。並以被告逃亡在外，長達
    一個多月之久，且其住所地在高雄縣，卻匿居於臺中縣市一帶，賴友人接濟維生
    ，該段期間並未與部隊聯繫，迄投案當日始打算返回部隊，此已據被告於審理時
    供明在卷，顯見其確有長期脫免職役之犯意及離去職役之行為，認定被告辯稱其
    無長期脫免職役之意圖部分並不可採。再依據最高法院七十五年度臺上字第七Ｏ
    三三號判例所稱：關於刑之量定及緩刑之宣告，係實體法上賦予法院得為自由裁
    量之事項，倘其未有逾越法律所規定之範圍，或濫用其權限，即不得任意指摘為
    違法等語，認定第一審業已審酌被告甫入營一月餘，尚未完全適應部隊體能訓練
    ，偶罹犯行、自行投案及坦承犯行並表悔悟等情狀，在五年有期徒刑之法定刑度
    範圍內，量處被告有期徒刑十月，量刑已屬從輕，被告上訴請求從輕量刑並為緩
    刑諭知部分等理由均非可採。核被告所為，已構成陸海空軍刑法第三十九條第一
    項前段「意圖長期脫免職役而離去職役罪」，第一審之認事用法均無不合，因而
    駁回被告第一審之上訴。
三、被告上訴意旨雖辯稱：其所以逾假未歸，係因在入伍前，曾向地下錢莊借款花用
    ，嗣已無法負荷地下錢莊所收取之高額利息，而在其入伍後，地下錢莊人員不僅
    到被告家中向其母親催債，且在被告受訓期間，還前往其受訓之臺南縣官田鄉大
    內營區騷擾、恐嚇被告，使其家長無法在懇親會面晤被告，尤有甚者，錢莊人員
    又率眾至被告父親任職之學校討債，而在被告下部隊之後，又繼續去電催討，被
    告心生畏懼，始萌逃兵之念，其在逃兵後第六天打電話回家，又被其母責罵，其
    更不敢返營，但其係在軍、司法機關未尋獲前自動投案，並非被通緝逮捕到案，
    被告實無長期逃亡之意圖，原判決不依「無故離去職役逾三十日」之規定論處，
    又僅依被告之自白遽行認定其犯罪事實，自有判決不載理由及應於審判期日調查
    之證據而未調查之違背法令，且原判決量刑過重，請求從輕量刑並為緩刑之諭知
    云云。惟查：(一)按刑法第五十七條規定科刑時應審酌犯罪者犯罪之一切情狀，並
    例示十款應注意之事項，以為科刑輕重之標準，屬法官自由裁量之職權範圍，本
    件原審既審酌被告甫入營一月餘，尚未完全適應部隊體能訓練，偶罹犯行、自行
    投案及坦承犯行並表悔悟等情狀，於判決理由已詳述，即非對於刑法第五十七條
    所載情形未予斟酌，則其維持第一審判決，於陸海空軍刑法第三十九第一項之本
    刑範圍內酌處有期徒刑十月，且其所量定之刑，既非顯然不當，究無違法可言，
    尚難徒憑己見單純就科刑輕重為爭執，自非適法之上訴理由（最高法院七十四年
    台上字第五二三六號判例意旨參照）。(二)原判決理由四第三行以下係以「被告如
    何於假滿後逾假潛逃在外，離役後復藏匿臺中縣達一月餘，期間並未與部隊聯繫
    ，亦未主動向軍、司法機關投案，以及至投案那天，才打算返回部隊等情，於本
    院審卷中供述甚詳...，被告顯有長期脫免職役之意圖甚明」等情，認定被告具
    有長期脫免之意圖而逃亡，即已該當陸海空軍刑法第三十九條第一項之罪，並無
    理由矛盾情形。(三)至於上訴意旨辯稱被告不具長期脫免主觀犯罪意圖等語，此乃
    涉犯罪事實之認定，非關判決違背法令問題，且其是否自動投案，並不影響上開
    已成立之犯行。
四、綜上所述，原審依據證據認定被告之犯罪事實，並已在判決中一一詳予敘明其認
    定之依據，認被告犯罪事證明確，而維持第一審所為論罪科刑之判決，駁回被告
    在第二審之上訴，於法並無違誤之處。被告上訴意旨指摘原判決違背法令之處，
    為無理由，應予駁回。
五、據上論斷，應依軍事審判法第二百零六條第一項、刑事訴訟法第三百九十六條第
    一項，判決如主文。
中      華      民      國      九十三     年     十二    月   二十九   日
                                  臺灣高等法院臺中分院刑事第七庭
                                        審判長法  官  林  榮  龍
                                             法  官  許  秀  芬
                                              法  官  林  宜  民
右正本證明與原本無異。
不得上訴。
                                              書記官  陳  振  海
中      華      民      國      九十三   年      十二     月    三十    日
                                                                        Ｉ
